【裁判字號】    98,上更(一),448
【裁判日期】    981030
【裁判案由】    銀行法等
【裁判全文】
臺灣高等法院刑事判決             98年度上更(一)字第448號
上  訴  人
即  被  告  甲○○
選任辯護人  李尚澤律師
上列上訴人因銀行法等案件，不服臺灣臺北地方法院95年度訴字
第1465號，中華民國97年3月19日第一審判決（起訴案號：臺灣
臺北地方法院檢察署94年度偵字第18659號暨移送併辦：94年度
偵字第18661號），提起上訴，經判決後，由最高法院第一次發
回更審，本院判決如下：
    主  文
原判決撤銷。
甲○○法人之行為負責人共同違反非銀行不得辦理國內外匯兌業
務之規定，處有期徒刑參年拾月。
    事  實
一、甲○○係金順利金銀珠寶股份有限公司（設臺北市中山區○○○路二八六號一樓，下稱金順利公司，未據起訴）董事長
    ，為該公司負責人，明知金順利公司並非銀行業者，依銀行
    法之規定除法律另有規定者外，不得經營收受存款或辦理國
    內外匯兌等業務，亦非中央銀行指定辦理外匯業務之銀行，
    不得辦理買賣外匯業務，詎甲○○竟為該公司從事國內外匯
    兌業務。緣有香港籍男子李中原，與金順利公司有業務往來
    ，該公司遂於民國八十八年十一月十一日，由公司員工戊○○偕同李中原，前往安泰商業銀行（下稱安泰銀行）臺北市
    ○○○路分行開立第00000000000000號帳戶
    。另有香港籍男子梁松偉為經營珠寶業務之需，於九十年五
    月十八日前往臺北市○○○路○段七十一號之合作金庫銀行
    （下稱合庫銀行）中山路分行開立第0000000000
    000號帳戶。而前開二帳戶之存摺及印鑑章交甲○○保管
    ，因而自九十一年一月十八日起至九十三年十一月十日止，
    甲○○即為金順利公司經營臺灣地區新臺幣與泰國泰銖、大
    陸地區人民幣、香港地區港幣間之匯兌業務，且與泰國、大
    陸地區、香港地區某不詳姓名年籍之成年人間，基於匯兌貨
    幣之犯意聯絡，以下述方式：由甲○○向如附表一所示（除
    編號十五之子○○外）之不特定客戶收取欲匯往泰國、大陸
    地區、香港地區之泰銖、人民幣、港幣金額之等值新臺幣後
    將款項匯入上開李中原或梁松偉之帳戶，或由上開客戶直接
    匯入上開二帳戶後，以不詳之聯絡方式將匯款金額、指定收
    款帳戶等委託匯款資料通知泰國、大陸地區、香港地區之地
    下通匯業者，由該等地下通匯業者依據委託匯款資料，將款
    項自泰國、大陸地區、香港地區不詳帳戶匯入客戶指定之收
    款帳戶內（相關之匯款日期、匯款銀行、匯款人戶名、匯款
    金額、受款帳戶如附表一所示，除編號十五子○○以外）；
    或由泰國、大陸地區、香港地區之地下通匯業者向不特定之
    客戶收取欲匯往臺灣地區之新臺幣金額等值之泰銖、人民幣
    、港幣，匯入上開不詳之泰國、大陸地區、香港地區帳戶後
    ，以不詳方式將匯款金額、指定收款帳戶或收款人等委託匯
    款資料通知金順利公司，由甲○○指示不知情之金順利公司
    員工丙○○及戊○○前往前開安泰銀行長安東路分行及合庫
    銀行中山路分行，自上開二帳戶提領款項，並依據委託匯款
    資料，將款項匯入如附表二所示之客戶指定收款帳戶戌○○
    等人（相關之匯款日期、匯出銀行、受款銀行、受款帳號、
    受款人、金額如附表二所示）。
二、甲○○與其妻林美美、金順利公司經理丁○○（二人均未據
    起訴）明知金順利公司並非中央銀行指定辦理外匯業務之銀
    行，不得辦理買賣外匯業務，竟為該公司，共同基於非法買
    賣外匯之犯意聯絡，自九十三年九月間某日起至九十三年十
    月十一日止，在上開金順利公司內接受不詳姓名之客戶或觀
    光客委託買賣外匯，買賣之外匯有美金、日圓、港幣等外幣
    現鈔，由客戶直接到該公司兌換，匯率每日不同，而以之為
    常業。
三、嗣法務部調查局基隆市調查站（下稱基隆市調站）向臺灣基
    隆地方法院檢察署（下稱基隆地檢署）檢察官聲請監聽金順
    利公司所使用之電話，而悉上情。
四、案經基隆市調站報請基隆地檢署檢察官偵查及該署檢察官自
    動檢舉簽分後呈請臺灣高等法院檢察署檢察長核准令轉臺灣
    臺北地方法院檢察署（下稱臺北地檢署）檢察官偵查起訴暨
    移送併案審理。
    理  由
一、證據能力：被告及辯護人對後引證據之證據能力均不爭執（
    更一卷第三三頁），且觀其製作取得情形，亦無違法或不當
    之情況，依刑事訴訟法第一百五十九條之五規定，均有證據
    能力，合先敘明。
二、訊據上訴人即被告固不諱言：為金順利公司負責人，且曾指
    示證人戊○○、丙○○將款項匯款予如附表二所示之人等情
    ，然否認有何違反銀行法、管理外匯條例等犯行，辯稱：金
    順利公司並未從事買賣外幣跟國際間匯款之業務，梁松偉帳
    戶之開立與其無關，梁松偉有將存摺、印鑑交給其保管，請
    公司員工丙○○、戊○○幫梁松偉領錢，有時先借用該帳戶
    內之款項使用，有幫梁松偉匯款予如附表二所示之人，梁松
    偉會請渠公司之外務來拿錢。不認識李中原，李中原之存摺
    及印鑑是後來才放在其處，有時缺錢時會借用李中原帳戶內
    之款項，並不知悉有人將款項匯到這兩個帳戶裡面，至買賣
    外匯部分，僅有往來熟客小額兌換之情形等語。經查：
（甲）違反銀行法部分：
（一）有關被告為金順利公司負責人，該公司非銀行業。而香港
      籍男子李中原，與金順利公司有業務往來，該公司遂於八
      十八年十一月十一日，由公司員工戊○○偕同李中原，前
      往安泰銀行臺北市○○○路分行開立第00000000
      000000號帳戶。另有香港籍男子梁松偉，於九十年
      五月十八日前往合庫銀行中山路分行開立第000000
      0000000號帳戶。並將二帳戶之存摺及印鑑章交被
      告保管，上開帳戶開戶資料所留之聯絡電話均為金順利公
      司之（○二）00000000號等情，業據：證人丙○○結證：被告曾交付上開李中原、梁松偉帳戶之存摺、
      印章讓其去領錢，其於提領金錢完畢後就再交還被告，其
      曾匯款予寅○○○等人，是被告交代要匯款等語（臺北地
      檢署九十四年度偵字第一八六五九號卷第八頁、原審卷一
      第九三至九六頁）；證人戊○○證稱：曾帶李中原至安
      泰銀行開戶，之所以打電話給寅○○○等人，是因為被告
      要其打電話確認帳號是否正確等語（原審卷一第九九頁）
      。證人即安泰銀行長安東路分行櫃臺襄理紀淑娟於偵訊
      證稱：金順利公司是往來比較頻繁的客戶，該公司是戊○○及小鄒（丙○○）比較常來，他們說是替客戶匯款等語
      （基隆地檢署九十四年度偵字第三五九五號卷第二十九、
      三十頁）。並有金順利公司董監事（經理人）資料查詢
      在卷可按（基隆地檢署九十三年度偵字第五三九號卷第一
      二五、一二六頁），安泰銀行長安東路分行九十三年二
      月十九日（九十二）安長作字第一○七號函暨檢附之資料
      （基隆地檢署九十三年度偵字第五三九號卷第一二七至一
      三三頁）、合庫銀行中山路分行九十三年二月二十四日合
      金中山存字第○九三○○○○七四六號函暨檢附之資料（
      基隆地檢署九十三年度偵字第五三九號卷第一三四至一三
      九頁）、安泰銀行長安東路分行九十四年四月十九日（九
      十四）安長作第○九四○○四一七號函（基隆地檢署九十
      三年度偵字第四四五四號卷一第一五二至一七五頁）、合
      庫銀行九十四年五月十一日合金中山存字第○九四○○○
      一八六六號函（基隆地檢署九十三年度偵字第四四五四號
      卷一第一七六至一八七頁）在卷可稽。復有證人丙○○
      於九十三年一月十六日及同年一月十九日前往合庫銀行中
      山路分行領款時之櫃臺影像畫面擷影可參（基隆地檢署九
      十三年度他字第八九號偵查卷一第一一八至一二○頁）。
      且梁松偉自九十二年八月二十九日出境後未曾再入境，
      李中原自九十年三月四日出境後未曾再入境之事實，有入
      出境查詢結果列印表在卷可按（基隆市調站卷宗第九十一
      至九十四頁），再（○二）00000000號、00
      00000000號、0000000000號電話均為
      金順利公司所申請使用，而（○二）00000000號
      電話則為被告申請使用等情，復有中華電信（固網室內）
      資料查詢列印資料、中華電信（行動）資料查詢可參（基
      隆地檢署九十三年度他字第八九號卷一第十八頁、六十七
      頁、基隆地檢署九十三年度偵字第五三九號卷宗第一二四
      頁）。據此，若被告未使用該二帳戶，則存摺、印章豈會
      均由被告所保管？且自該二帳戶提領之款項、匯款多由被
      告指示他人為之，參以該二帳戶開戶時所留之聯絡電話均
      為金順利公司，自堪認該公司以之為後述匯兌帳戶，此部
      份事實，堪予認定。
（二）有關附表一所示之匯款人，除編號15以外，確於如附表一
      所示之匯款日期，自如附表一所示之匯款銀行匯款如附表
      一所示之金額（金額為新臺幣，下同）至如附表一所示之
      受款帳戶內等情，業據：
  證人辛○○於原審證稱：張德宇為其小學同學，因張德宇在
    大陸工作，於九十一年間曾因張德宇之委託，而幫張德宇匯
    款至張德宇指定之梁松偉帳戶內幾次，錢是從張德宇帳戶內
    匯款到其帳戶，其再匯到張德宇指定的帳戶等語（原審卷一
    第一七０至一七一頁）。
  證人天○○於偵訊及原審證稱：於九十一年十二月九日各別
    匯一百二十萬元到安泰銀行李中原帳戶及合庫銀行梁松偉帳
    戶內，是其住泰國之乾姐陳湘宜叫其把錢匯到該二指定之帳
    戶內等語（基隆地檢署九十四年度偵字第三五九五號卷第三
    一、三二頁、原審卷二第六四頁背面）。
  證人地○○於偵訊及原審證稱：其泰國友人說臺灣朋友欠他
    錢，他臺灣的那個朋友要還他錢，叫其收了之後匯到李中原
    帳戶內，該位泰國友人就可以在泰國收到錢，故於九十一年
    十二月二十日匯一百三十八萬元至安泰銀行李中原帳戶內等
    語（基隆地檢署九十四年度偵字第三五九五號卷第三二、三
    三頁、原審卷二第六二頁）。
  證人癸○○於基隆市調站稱：臺北市第一信用合作社中山分
    社戶名癸○○之帳戶為其所開立，於九十二年五月二十日曾
    跨行匯款一百六十四萬元至安泰銀行長安東路分行李中原帳
    戶內，係因當時其投資泰國友人林波經營之誠發珠寶有限公
    司，林波通知其將資金一百六十四萬元匯款至該李中原帳戶
    內，泰國方面即可收到該筆款項，所以依照林波指示將款項
    匯入該帳戶內，鄭如純於九十三年一月十五日從該帳戶扣款
    並跨行匯款一百三十七萬六千五百七十八元至該帳戶內也是
    相同情形，約於九十一、九十二年間，林波通知其匯款至李
    中原帳戶內，陸續匯款共約五百萬元左右等語（基隆地檢署
    九十三年度偵字第四四五四號卷二第二三一至二三三頁）。
  證人亥○○於偵訊及原審證稱：曾於九十二年六月二十五日
    匯一百十九萬九千九百七十元款項至李中原安泰銀行帳戶內
    ，因朋友白玉昌要借錢，這是白玉昌所指定匯款之帳號等語
    （基隆地檢署九十四年度偵字第三五九五號卷第三十二頁、
    原審卷二第六一頁）。
  證人壬○○於原審證稱：黃乃明為其弟，曾委託黃乃明在九
    十三年一月時匯款一百萬到泰國給其夫，因當時其夫向泰國
    飾品商買飾品，該廠商有提供李中原帳戶，說匯到此帳戶即
    可，另於九十二年九月二十六日曾匯款項至合庫銀行梁松偉
    帳戶，當初係調查局告知曾匯此筆款項等語（原審卷一第一
    七二頁）。
  證人乙○○於原審證稱：當初介紹泰國朋友給宇○○認識往
    來，泰國要宇○○把這批款由地下錢莊匯到泰國給他們，綽
    號小蔡的泰國朋友將地下錢莊的帳號即李中原、梁松偉之帳
    戶帳號傳真過來，其再將帳號給宇○○，小蔡是泰國人，當
    時小蔡人在泰國，其個人亦有至臺北市○○○路之安泰銀行
    存入款項至李中原帳戶內，當時泰國那邊說把錢存在這二個
    帳戶，就會轉到泰國去等語（原審卷一第一六八至一六九頁
    ）。
  證人宇○○於原審證稱：當時有將錢匯到乙○○所指定之李
    中原、梁松偉帳戶，因乙○○要渠分開匯，故是分開匯等語
    （原審卷一第一０二頁）。
  此外，復有安泰銀行長安東路分行九十三年二月十九日（九
    十二）安長作字第一○七號函暨檢附之資料（基隆地檢署九
    十三年度偵字第五三九號卷第一二七至一三三頁）、合庫銀
    行中山路分行九十三年二月二十四日合金中山存字第○九三
    ○○○○七四六號函暨檢附之資料（同上偵卷第一三四至一
    三九頁）、安泰銀行長安東路分行九十四年四月十九日（九
    十四）安長作第○九四○○四一七號函（基隆地檢署九十三
    年度偵字第四四五四號卷一第一五二至一七五頁）、合庫銀
    行九十四年五月十一日合金中山存字第○九四○○○一八六
    六號函（同上偵查卷一第一七六至一八七頁）、國泰世華商
    業銀行建成分行九十四年七月七日（九十四）國世建成字第
    一三三號函暨檢附之資料影本（同上卷二第五二至六三頁）
    、上海商業儲蓄銀行儲蓄部分行九十四年六月二十三日上儲
    蓄字第九四○○一三六號函暨檢附之該行匯出匯款申請書影
    本等資料（同上卷第四六至四十九頁）、存摺影本（同上卷
    卷二第二一六至二一七頁）、臺灣中小企業銀行中山分行九
    十四年七月十二日九十四中山字第○○二八七號函暨檢附之
    資料（同上卷二第九十六至一○九頁）、寶華商業銀行中清
    分行九十四年六月二十四日寶清發字第一四五號函暨檢附之
    泛亞銀行匯出匯款用紙代傳票影本（同上卷二第三十六、三
    十七頁）、證人天○○之存摺影本（基隆地檢署九十四年度
    偵字第三五九五號卷第三十六至四十五頁）、臺北銀行入戶
    電匯申請書代收入傳票（基隆地檢署九十三年度偵字第四四
    五四號卷二第二二六頁）、臺北市第一信用合作社跨行匯款
    申請書（同上卷二第二三四至二三五頁）、新竹國際商業銀
    行臺中分行九十四年七月十三日竹商銀臺中字第○九四○○
    三八號函暨檢附之資料（同上卷二第六十四至九十二頁）、
    合庫銀行松江分行九十四年七月十四日合金江字第○九四○○○三三六三號函暨檢附之資料（同上卷二第一一○至一二
    一頁）、支票影本（同上卷二第二三九至二四一頁）、合庫
    銀行松江分行九十六年十一月二十一日合金江字第○九六○○○五三二一號函暨檢附之資料（原審卷一第二一○至二一
    三頁）、臺新國際商業銀行國內匯款申請書（代收入傳票）
    （基隆地檢署九十三年度偵字第四四五四號卷二第二三○頁
    ）、安泰銀行長安東路分行九十三年二月十九日（九十二）
    安長作字第一○七號函暨檢附之資料（基隆地檢署九十三年
    度偵字第五三九號卷第一二七至一三三頁）、合庫銀行中山
    路分行九十三年二月二十四日合金中山存字第○九三○○○○七四六號函暨檢附之資料（基隆地檢署九十三年度偵字第
    五三九號偵查卷第一三四至一三九頁）附卷可參，此部份事
    實，亦堪認定。
（三）有關附表二所示之受款人，確於如附表二所示之匯款日期
      自如附表二所示之匯出銀行受匯如附表二所示之金額至如
      附表二所示之受款銀行及帳戶內等情，業據：
  證人戌○○於偵訊及原審證稱：九十三年九月十五日農民銀
    行帳戶內曾經匯入十九萬九千九百元，因為我們是做成衣副
    料，就是鈕扣等這些東西，有時客人是用手提或快遞，這時
    他無法用正式匯款到臺灣來，就告知用臺灣付款方式，錢就
    匯入了，九十三年泰國所匯的貨款有些是用本案的這種方式
    ，就是在臺灣付款，有人會把錢匯到其帳戶內，九十三年一
    月二十八日那筆十九萬九千九百四十元的款項匯入上開帳戶
    ，也是同樣的情形等語（基隆地檢署九十三年度偵字第四四
    五四號卷一第一二六頁、原審卷二第五九頁背面至六０頁）
    。
  證人陳瓊玲於偵訊證稱：該華南銀行仁愛路分行、戶名詹武
    揚之帳戶是其夫詹武揚的的戶頭，伊並未使用該戶頭等語（
    基隆地檢署九十三年度偵字第四四五四號卷一第五十七頁）
    ，證人詹武揚於偵訊證稱：該華南銀行仁愛路分行、戶名詹
    武揚之帳戶平常都是其在使用，九十三年九月九日匯到該戶
    頭的九十萬元，是一個生意上朋友所匯，這個朋友是在泰國
    作勞工生意的，是泰國人，從泰國匯過來給其，要匯款之前
    有先通知其說要匯九十萬等語（基隆地檢署九十三年度偵字
    第四四五四號卷一第五七頁）。
  證人丑○○證稱：九十三年九月十五日其彰化銀行帳戶有匯
    入九萬九千九百元，是朋友返還借款之款項，收到這筆錢時
    有一位男子打電話跟其核對帳號及金額，在九十二年十一月
    二十日匯款二十萬元到李中原安泰銀行帳戶，是因為朋友溫
    雯向其借錢，溫雯提供此帳戶供其匯款等語（基隆地檢署九
    十三年度偵字第四四五四號卷一第五七、五八頁、原審卷二
    第十二頁背面至十三頁背面）
  證人即中晟塑膠企業有限公司負責人卯○○證稱：九十三年
    九月十五日有一筆九十三萬三千二百二十三元款項匯入公司
    第一銀行的帳戶，因我工廠在泰國，因臺灣沒有收入，臺灣
    的開銷是從泰國工廠匯錢回來，這筆款是從泰國匯進，是泰
    國那邊有一家銀樓，如果要匯錢就先電話聯絡後，敲定匯率
    ，然後把泰銖匯到銀樓指定的戶頭裡，再在臺灣收新臺幣，
    也就是先在泰國那邊說想在臺灣收多少新臺幣，然後計算匯
    率後折算成泰銖，再將金額匯到泰國銀樓的帳戶，打電話確
    認帳戶的人只有說會從泰國匯款進來等語（基隆地檢署九十
    三年度偵字第四四五四號卷一第五十八、五十九頁、原審卷
    二第五頁背面至第六頁）。
  證人巳○○證稱：其母許婉華花旗銀行帳戶為其在使用，九
    十三年九月十五日該帳戶有一筆十八萬六千五百七十七元款
    項匯入，因為我幫客人代理採購，是泰國的客人所匯的小額
    貨款，要匯款前客人會問其臺灣帳戶號碼，其告知後就有款
    項進入，我的泰國客戶沒有從事珠寶買賣等語（基隆地檢署
    九十三年度偵字第四四五四號卷宗一第一二六、一二七頁、
    原審卷二第八頁背面至第九頁背面）。
  證人寅○○○證稱：於九十三年九月三十日其臺灣中小企銀
    帳戶內有一筆五十萬元的款項匯入，因當時其夫在泰國做生
    意，說會有款項進入其帳戶，錢匯進來時有人打電話問帳號
    ，但其不知該人為何人等語（基隆地檢署九十三年度偵字第
    四四五四號卷一第五八頁、原審卷二第三頁背面至第四頁）
    。
  證人即豪運貿易有限公司負責人辰○○證稱：九十三年九月
    三十日豪運公司臺灣銀行帳戶有一筆二十萬元之款項，是其
    在泰國的舅舅馬勝德自泰國匯入後要給其姐之款項等語（基
    隆地檢署九十三年度偵字第四四五四號卷宗一第五九頁、原
    審卷二第七頁）。
  證人未○○結稱：九十三年九月三十日其富邦銀行帳戶有匯
    入七十九萬九千九百元之款項，這筆錢是在香港的朋友返還
    借款之款項等語（基隆地檢署九十三年度偵字第四四五四號
    卷一第一二五頁、原審卷二第十頁）。
  證人庚○○於基隆市調站詢問時證稱：華泰商業銀行松山分
    行、戶名：恒佑科技有限公司之帳戶為其開立使用，於九十
    三年九月三十日有匯入六十九萬七千零二十元，這筆匯款是
    香港創營科技向恒佑公司購買投影機支付之貨款等語（基隆
    地檢署九十三年度偵字第四四五四號卷二第二四二至二四五
    頁）。
  證人己○○於基隆市調站詢問時證稱：中國信託商業銀行天
    母分行己○○帳戶目前仍在其使用中，九十三年十月一日有
    一筆五萬元匯入該帳戶，係其黃姓泰國友人因返還借款而匯
    還給其的，有人打電話通知其將匯入一筆五萬元款項至中國
    信託商業銀行天母分行帳戶中等語（基隆地檢署九十三年度
    偵字第四四五四號卷一第十七至十九頁）。
  證人連騫結稱：國泰世華商業銀行館前分行帳戶為其使用，
    該帳戶九十三年十月一日有一筆款項匯入無訛，但其不知何
    人匯入等語（基隆地檢署九十三年度偵字第四四五四號卷一
    第一四八頁）。
  證人即臺光技研有限公司（下稱臺光公司）負責人之父午○○證稱：九十三年十月四日臺光公司彰化銀行帳戶有一筆九
    十二萬九千四百五十八元款項匯入，是我兒子在泰國跟人家
    合資的廠，機械設備的貨款是在台灣以分期付款方式支付，
    每個月都有人從泰國匯錢回來，匯錢的方式是泰國那邊處理
    等語（基隆地檢署九十三年度偵字第四四五四號卷一第五十
    九、六十頁、原審卷二第十頁）。
  證人酉○○證稱：九十三年十月五日其華泰商業銀行帳戶有
    一筆五萬元款項匯入，是泰國仲介公司所匯款的等語（見基
    隆地檢署九十三年度偵字第四四五四號卷一第一二六頁、原
    審卷二第五八頁背面）。
  證人申○○證稱：其第一銀行帳戶在九十三年十月七日有一
    筆二十六萬六千元款項匯入，是泰國那邊要給其的訂金，在
    收到這筆錢之前有人打電話問其帳戶等語（基隆地檢署九十
    三年度偵字第四四五四號卷一第一二五頁、原審卷二第五七
    至五八頁）。
  並有安泰銀行匯款委託書（代傳票）影本多紙及存摺影本（
    見基隆地檢署九十三年度偵字第四四五四號偵查卷一第一○
    四、四三、十二、十六、三二、八十、二六、三六、八四、
    五一、二十、九四、四一、九八至一００頁）可參。此外，
    復有通訊監察譯文足資證明於上開款項匯款前，曾以金順利
    公司所使用之電話去電寅○○○、己○○、申○○等人之事
    實。此部分事實，亦堪認定。
（四）被告辯稱：僅偶爾借用該帳戶，幫梁松偉匯款予如附表二
      所示之人，梁松偉會請渠公司之外務來拿錢乙節。然未舉
      證以實其說，此部份所辯，自難採信。
（五）被告辯稱：金順利公司並未從事國際間匯款之業務云云，
      亦與上開證據不符，自不足採。
（六）被告及辯護人辯稱：子○○、玄○○已證稱，於九十一年
      至九十三年間曾與梁松偉有交易，並有交付支票予梁松偉
      等情，而上開支票嗣經存入梁松偉、李中原本案之帳戶內
      ，亦有交易明細可查，足證被告僅係為梁松偉保管存摺、
      印章，偶爾借用李中原之帳戶，並未自行使用該二帳戶為
      不特定人為匯兌行為，且與附表之人均不認識乙節：查證
      人子○○、玄○○、宙○○於本院前審固均證稱：曾於九
      十一年至九十三年間，因買賣珠寶而交付支票予梁松偉或
      李中原等語（上訴卷第二○二至二○五頁），而渠等簽發
      或背書之支票亦於九十年三月間至九十三年三月間分別存
      入梁松偉或李中原上開二帳戶，有上開支票之影本及上開
      二帳戶之交易明細附卷可稽，固可認梁松偉或李中原本人
      亦有使用上開帳戶之事實，惟依上開如附表一（除編號十
      五子○○以外）及附表二所示證人所證可知，匯款原因均
      不相同，且均與珠寶買賣無關，而被告持有上開二帳戶之
      存摺、印章，並以金順利公司之電話為帳戶之聯絡電話，
      並有自由使用該帳戶之事實，顯係有使用該帳戶為不特定
      人從事匯兌之行為，既係為不特定人從事匯兌，委託匯兌
      之人自無須與被告相識，是此部份所辯，自不足採。
（七）被告及辯護人辯稱：依監聽記錄所示，王華強分別在電話
      中詢問己○○、申○○二人「中文名字怎麼寫」。另雖有
      人電詢「有幫人匯嗎」，丙○○亦答稱「沒有作這個」，
      丁○○亦稱「現在沒有作」，足認被告未為匯兌乙節，然
      查：如後所述，上開說詞，固足認一度拒絕匯兌之情事，
      惟無從推翻本件前述匯兌之事實，是尚難執為有利被告之
      認定。
（八）被告及辯護人辯稱：被告若與泰國等地區之地下通匯業聯
      絡，則被告應與附表一所示匯款人聯絡或告知附表二所示
      受款人之相對匯款人得透過泰國等地下通匯業者收取或匯
      出款項。亦無證據顯示被告曾與泰國等地之地下通匯業者
      聯絡或有因此收受手續費或佣金，且附表一、二金額不等
      ，自無為非法匯兌之動機及行為乙節。按有無收取手續費
      或佣金，與是否從事匯兌，尚無必然關係，蓋從事者尚有
      匯差及資金運用之利得，故不得以未收手續費及佣金，即
      認未從事匯兌。而附表一、二之金額固然不同，然為匯兌
      工作者，並不以同時匯入匯出為必要，且如前所述，尚有
      匯差及資金運用利得之問題，因此，不能以匯入匯出金額
      不等，即認未為匯兌犯行。至於國外共犯未查獲部分，然
      被告犯行，有前述證據可證，不能以共犯未查獲，即認無
      視前開證據，遽為有利被告之認定，且衡諸經驗與論理法
      則，匯兌必有於國外之人與被告共同為之，堪認被告與某
      不詳姓名年籍之在大陸地區之人、香港地區及泰國之人，
      有犯意聯絡，行為分擔。另有關被告如何與國外聯繫、拆
      帳等情，無非犯罪後，內部分贓等問題，尚難執為有利被
      告之認定。
（九）被告及辯護人辯稱：九十一年一月間至九十三年十一月間
      ，被告指示丙○○匯款之次數僅數筆，非屬「經常性辦理
      」，且查無被告與泰國等地下業者進行「資金清算」，被
      告偶受梁松偉之託為其作成幾筆匯款，核與銀行法所規定
      經常性從事異地匯兌之要件不符乙節。按除法律另有規定
      者外，非銀行不得經營收受存款、受託經理信託資金、公
      眾財產或辦理國內外匯兌業務，銀行法第二十九條第一項
      定有明文。次按銀行法第二十九條第一項所稱「匯兌業務
      」，係指行為人不經由現金之輸送，而藉與在他地之分支
      機構或特定人間之資金清算，經常為其客戶辦理異地間款
      項之收付，以清理客戶與第三人間債權債務關係或完成資
      金轉移之行為。而「國內外匯兌」則係謂銀行利用與國內
      異地或國際間同業相互劃撥款項之方式，如電匯、信匯、
      票匯等，以便利顧客國內異地或國際間交付款項之行為，
      代替現金輸送，了結國際間財政上、金融上及商務上所發
      生之債權債務，收取匯費，並可得無息資金運用之一種銀
      行業務而言。是凡從事異地間寄款、領款之行為，無論是
      否賺有匯差，亦不論於國內或國外為此行為，均符合銀行
      法該條項「匯兌業務」之規定。再資金款項皆得為匯兌業
      務之客體，本無法定貨幣或外國貨幣等之限制，人民幣雖
      非我國所承認之法定貨幣，但卻為中國大陸地區內部所定
      之具流通性貨幣，則人民幣係屬資金、款項，並無疑義。
      為不特定之客戶完成資金之移轉，即具有將款項由甲地匯
      往乙地之功能，自屬辦理匯兌業務之範疇，應受銀行法第
      二十九條第一項之規範（最高法院九十五年度臺上字第五
      九一○號判決意旨參照）。依附表一（附表編號十五以外
      ）、附表二所示之匯兌時間可知，匯款部分：九十一年一
      月一筆、二月四筆、三月一筆、八月一筆、十月一筆、十
      二月兩筆、九十二年五月兩筆、六月兩筆、七月一筆、九
      月一筆、十月一筆、十一月一筆、十二月兩筆、九十三年
      一月八筆；受款部分：九十三年九月十筆、十月五筆、十
      一月一筆，縱期間有相隔數月者，惟數月之後仍持續為匯
      兌行為，顯與「經常性」之要件相符。是此部份所辯，顯
      有誤會。
（十）被告及辯護人辯稱：金順利公司業績龐大，自無暇為國外
      匯兌業務乙節，並提出營利事業所得稅申報書為證（更一
      卷第四五至五五頁），觀諸上開資料，金順利公司歷年營
      業金額確以數十億元計，然此與該公司是否另為其他違法
      事務，當屬二事，難認有直接關聯性，是此部份所辯，尚
      有誤會。至於上開申報資料，並無本件犯罪所得，乃當然
      事理，蓋既是不法所得，豈會申報？自無從據為有利被告
      之認定。
綜上，被告所辯，不足採信，事證明確，此部份犯行，洵堪認定
。
（乙）非法買賣外匯犯行部分：
（一）有關被告為金順利公司，自九十三年九月間某日起至九十
      三年十月十一日止，在金順利公司內，接受不特定客戶或
      觀光客委託買賣外匯，買賣之外匯有美金、日圓、港幣等
      外幣現鈔，匯率每日不同，而以之為常業等情，有下列證
      據可證：
  (甲)被告於偵訊稱：有往來的熟客，我們會小額的兌換給他等語
   （基隆地檢署九十三年度偵字第四四五四號卷二第二○一頁
    ），於本院稱：我有收外幣現鈔等語（更一卷第六八頁背面
    ）。核與證人戊○○於偵訊證稱：係給熟客或觀光客方便等
    語（見基隆地檢署九十四年證人丙○○證稱：在金順利公司
    有看過客人來換美金、港幣、日幣，例如日本觀光客來買飾
    金時，因為新臺幣不夠，用日幣換等語（原審卷一第九五頁
    背面）、證人丁○○於偵訊證稱：如果觀光客有要換，我們
    手上有就換外幣等語（基隆地檢署九十四年度偵字第三五九
    五號卷第二十八頁）、證人丙○○於原審證稱：在金順利公
    司看過客人來換美金、港幣，日幣等語（原審卷一第九五頁
    背面），大致相符。且依通聯紀錄所示：自九十三年九月二
    十九日起，至同年十月十一日止，有不特定人打電話至被告
    所營之金順利銀樓詢問美金、日幣、人民幣之匯率，並表示
    要兌換，並經被告或其妻林美美或該公司經理丁○○應允（
    九十三年度他字第八九號卷，以下簡稱監聽卷，第一五至二
    七頁），與被告所辯或證人戊○○所證僅熟客換鈔等情不符
    ，茲摘錄如下：
  九十三年九月二十九日十六時三十九分五十八秒，不詳姓名
    人打電話至金順利銀樓：「我之前去香港跟你們買港幣，回
    來有多出來，賣給你們多少？」，丁○○回答：「一比四點
    三七五」（監聽卷第一五頁），顯見九十三年九月二十九日
    前數日，被告即有兌換港幣予該人之行為。
  九十三年九月二十九日十九時四十四分三十七秒，不詳姓名
    人打電話至金順利銀樓：「老闆今天美金換台幣多少？」，
    丁○○回答：「三三九五」，該人再問：「可以拿過去換嗎
    ？金額有無限制？」，丁○○答以：「沒限制」（監聽卷第
    一五頁）。可見兌換金額無限制，並非單純給熟客或觀光客
    方便。
  九十三年九月三十日十七時十八分四十八秒，不詳姓名人打
    電話至金順利銀樓：「要換人民幣，台幣給你，要換七千五
    ？」，被告之妻林美美回答：「你來啊，四點二八」（監聽
    卷第一七頁），顯見被告之妻林美美亦有參與。
  九十三年十月一日二十一時六分三十八秒，不詳姓名人打電
    話至金順利銀樓：「我想過去換美金，想知道匯率多少」，
    被告回答：「三四一五」（監聽卷第一八頁）。顯見被告有
    參與匯兌行為。
  九十三年十月五日二十二時三十一分四十九秒，不詳姓名人
    打電話至金順利銀樓：「日幣換台幣，匯率多少？」，被告
    回答：「三０五０，價錢隨時會變動」（監聽卷第二十一頁
    ）。顯見被告經常性從事匯兌外幣行為。
  九十三年十月六日十九時二十五分二十八秒，不詳姓名人打
    電話至金順利銀樓：「換錢換到幾點，今天多少？」，被告
    之妻林美美回答：「十點半，三０五０」（監聽卷第二十四
    頁）。顯見被告每日均接受匯兌外幣，且換錢之人並非熟客
    。
  九十三年十月六日，「畢小姐」打電話至金順利銀樓：「我
    是畢小姐，想匯錢到香港，星期五方便嗎？」，丁○○回答
    ：「你要匯啊？現在沒有做？」，「畢小姐」：「我下周一
    過去？要不拿現金麻煩」（監聽卷第二十三頁）。
  九十三年十月八日十三時四十五分三十四秒，「畢小姐」打
    電話至金順利銀樓：「李先生，我畢小姐，什麼時侯方便？
    」，丁○○回答：「你什麼時侯要？」，畢小姐：「今天或
    星期一都可以，八十萬台幣（二十萬港幣）？」，丁○○回
    答：「我問一下，你等一下，…可以啦過來。」，畢小姐：
    「好。」（見監聽卷第二六頁）。與之通聯譯文合併觀之
    ，即可見被告一次兌換金額可高達八十萬元台幣，自非被告
    所辯，一般觀光客購買金飾品之小額兌換。
  (乙)參以證人地○○證稱：有去過金順利銀樓換美金外幣，是朋
    友介紹的，說該銀樓匯率不錯，該銀樓有一個櫃台可以直接
    換，其進入金順利公司後說要換錢，就口述說匯率是多少，
    其就給美金，其在換美金時，有看過其他的客戶也在換外幣
    ，但沒有注意是什麼幣別等語（基隆地檢署九十四年度偵字
    第三五九五號卷第三三頁、原審卷二第六二至六三頁），顯
    見被告確有經營外幣之買賣，且為該公司之經常性業務，顯
    有以之為常業之意，被告辯稱僅係為熟客買賣云云，顯與事
    實不符，不足採信。
（二）被告辯稱：有人電詢「有幫人匯嗎」，丙○○亦答稱「沒
      有作這個」，丁○○亦稱「現在沒有作」等語，足認被告
      未兌換外幣乙節，然如前所述，上開說詞，固足認一度拒
      絕兌換之情事，惟無從推翻本件前述兌換之事實，是尚難
      執為有利被告之認定。
綜上，被告所辯不足採，事證明確，此部分犯行，亦堪認定。
三、被告行為後，刑法於九十五年七月一日修正施行，與本案有
    關者：刑法第二十八條修正後，將「實施」修正為「實行
    」，參照修正理由之說明，原「實施」之概念，包含陰謀、
    預備、著手及實行等階段之行為，修正後僅共同實行犯罪行
    為始成立共同正犯。是新法共同正犯之範圍已有限縮，排除
    陰謀犯、預備犯之共同正犯。惟於本案尚不生影響。刑法
    第三十一條第一項增列但書，無身分之人得減輕其刑，惟被
    告非無身分之人，故於本案不生影響。新法刪除第五十五
    條後段牽連犯之規定，改為一罪一罰為原則，較諸修正前第
    五十五條後段從一重處斷，自以修正前第五十五條後段之規
    定，為有利被告。修正前刑法第五十一條規定：「數罪併
    罰，分別宣告其罪之刑，依左列各款定其應執行者：」其中
    第五款規定：「宣告多數有期徒刑者，於各刑中之最長期以
    上，各刑合併之刑期以下，定其刑期。但不得逾二十年。」
    ，而修正後之刑法第五十一條第五款則規定：「宣告多數有
    期徒刑者，於各刑中之最長期以上，各刑合併之刑期以下，
    定其刑期。但不得逾三十年。」比較結果，修正後刑法並非
    較有利於行為人。綜上比較，依刑法第二條第一項前段規定
    ，應適用前修正前法。
四、核被告為金順利公司負責人，其為該公司從事國內外匯兌，
    係違反銀行法第二十九條第一項之規定，應依銀行法第一百
    二十五條第三項、第一項之規定論處。被告為金順利公司從
    事非法買賣外匯之行為，係犯管理外匯條例第二十二條第二
    項、第一項之非法買賣外匯為常業罪，公訴人認均犯銀行法
    第一百二十五條第一項、管理外匯條例第二十二條第一項之
    罪，惟漏引各該法條第三項、第二項，應與補充。被告利
    用不知情之員工丙○○、戊○○實施犯罪，為間接正犯。
    被告就違反銀行法匯兌部份，與某不詳姓名年籍之在大陸地
    區之人，香港地區及泰國之人，有犯意聯絡，行為分擔，為
    共同正犯。被告就非法買賣外匯常業罪部分，與丁○○、林
    美美間，有犯意聯絡、行為分擔，為共同正犯。雖丁○○、
    林美美及上開泰國等地之人非金順利公司負責人，惟依刑法
    第三十一條規定，與有身分之人共犯，仍應論以共同正犯。
    又刑事法若干犯罪行為態樣，本質上原具有反覆、延續實
    行之特徵，立法時既予特別歸類，定為犯罪構成要件之行為
    要素，則行為人基於實行該罪之犯意，在密切接近之一定時
    間及空間內持續複次實行之該特定構成要件行為，倘依社會
    通念，於客觀上認為符合一個反覆、延續性之行為觀念者，
    於刑法評價上，即應僅成立一罪，俾免有重複評價、刑度超
    過罪責與不法內涵之疑慮，例如經營、從事業務、收集、販
    賣、製造、散布等具有職業性、營業性或收集性等具有重複
    特質之犯罪，均屬包括一罪之集合犯概念，是被告先後多次
    辦理國內外匯兌業務之違反銀行法規定之行為，因係於密集
    期間內以相同之方式持續進行，未曾間斷，是此犯行本身即
    具有反覆、延續實行之特徵，從而在行為概念上，縱有多次
    之舉措，仍應評價認係包括一罪之集合犯，僅論以一罪，公
    訴人認被告違反銀行法規定之部分構成修正前刑法第五十六
    條之連續犯云云，顯有誤會。至移送併案審理部分，與本
    案起訴被告違反銀行法部分，核屬同一事實，本院本應予以
    審理，附此敘明。按銀行法第一百二十五條之刑罰規定，
    其犯罪主體，自然人個人與法人併列規定，係處罰法人之行
    為負責人，並非代罰或轉嫁性質，與稅捐稽徵法第四十七條
    第一款將納稅義務人之公司之責任，基於刑事政策考量，轉
    嫁於公司負責人之情形有別。因此，凡參與決策之法人董事
    長或董事，固應論以銀行法第一百二十五條第一項之罪責，
    而知情承辦或參與業務之職員，苟與法人之負責人或董事有
    犯意聯絡或行為分擔，依刑法第三十條第一項規定，亦應論
    以銀行法第一百二十五條第一項之共同正犯（最高法院九十
    七年度台上字第五四四九號、九十八年台上字第三六二一號
    判決意旨參照），而被告所犯外匯管理條例第二十二條之部
    分，依同一法理，亦非代罰性質。因此，被告前開所為，既
    非將相同之貨幣種類自臺灣地區匯入泰國、大陸或香港地區
    ，或自泰國、大陸或香港地區匯入臺灣地區，以完成資金轉
    移之行為，而係於資金轉移同時，貨幣種類亦已變更，該行
    為本質上含有匯兌及買賣外匯二種行為。換言之，被告所為
    之匯兌行為，包含：在臺灣地區之客戶，依約定之匯率，持
    新臺幣向被告購買泰銖、人民幣或港幣，及被告之對口（指
    泰國、大陸地區或香港地區之地下通匯業者）將客戶所購買
    之泰銖、人民幣、港幣匯入客戶所指定在泰國、大陸、香港
    地區之帳戶等二行為（反之，客戶在泰國、大陸、香港地區
    持泰銖、人民幣、港幣向泰國、大陸、香港地區之地下通匯
    業者購買新臺幣，由被告匯入客戶所指定在臺灣地區之帳戶
    亦然）。足認被告主觀上係欲從事匯兌業務，並以買賣外匯
    為犯罪方法，則買賣外幣之違反管理外匯條例罪與經營匯兌
    業務之違反銀行法罪，二罪間，顯具有方法目的之牽連犯關
    係，應依修正前刑法第五十五條牽連犯之規定，從一重之違
    反銀行法規定處斷。被告所犯管理外匯條例罪部份，係在
    民國九十六年四月二十四日之前，雖無中華民國九十六年罪
    犯減刑條例第三條不得減刑之情形。然與之有牽連犯關係從
    一重處斷之銀行法部分，犯罪時間雖在九十六年四月二十四
    日之前，惟符合中華民國九十六年罪犯減刑條例第三條第一
    項第十款之情形，復無該條例第六條所定例外予以減刑之情
    形，依法即不得減刑，辯護人請求減刑，尚有誤會，合予敘
    明。
五、原審據以論罪科刑，固非無見，惟查：附表一編號15 所
    示匯款，如後所述，應非被告所從事之非法匯兌行為，原審
    將之列為被告為非法匯兌之犯罪行為之一，尚有誤會。有
    關李中原、梁松偉之系爭帳戶，如前所述，非專供被告從事
    非法匯兌之用，原判決認上開二帳戶係被告指示李中原、梁
    松偉開設，專供被告使用，亦有誤會。有關被告在為金順
    利公司內從事非法買賣外匯之犯罪時間，係九十三年九月間
    某日起至同年十月十一日止，原審漏未認定時間，尚有未洽
    。被告上訴否認犯行，固無理由，惟原判決既有上述瑕疵可
    指，即屬不能維持，應由本院撤銷改判。爰審酌被告之品行
    、犯罪動機、目的、手段、經營期間、金額、所致生之危害
    、犯罪後態度及本院認定事實較原審少附表一編號十五部份
    等一切情狀，量處如主文第二項所示之刑。
六、不另為無罪諭知部分：
（一）公訴意旨另以：被告係金順利公司負責人，自八十六年間
      起至九十一年一月十七日，以非法買賣港幣、美金、人民
      幣及日幣等外幣現鈔為常業，在金順利公司營業場所內，
      為國內客戶及外國觀光客兌換各類外幣現鈔，更與泰國、
      香港及大陸等地不詳年籍之業者共同基於辦理國內外匯兌
      ，伺機利用泰國等地仍有外匯管制之規定，以免收手續費
      用為誘因，不經由現金之輸送，由二地業者各自接受客戶
      匯款委託，再相互以電話告知受款人資料及金額，各自為
      其客戶辦理異地間款項之收付，以清理客戶與第三人間債
      權債務關係或完成資金轉移行為，藉以賺取其中之匯差。
      且亦有附表一編號十五所示之匯款犯行，因認被告此部分
      涉犯違反銀行法第二十九條第一項之規定，應依同法第一
      百二十五條第一項論處、洗錢防制法第二條第二款、第三
      條第一項第九款之規定，應依同法第九條第二項論處，以
      及管理外匯條例第二十二條第一項等罪嫌。另前開論罪科
      刑部份之事實，亦涉犯洗錢防制法第二條第二款、第三條
      第一項第九款之規定，應依同法第九條第二項論處等語。
（二）按犯罪事實應依證據認定之，無證據不得認定犯罪事實；
      不能證明被告犯罪或其行為不罰者，應諭知無罪之判決，
      刑事訴訟法第一百五十四條第二項、第三百零一條第一項
      分別定有明文。次按認定不利於被告之事實，須依積極證
      據，苟積極證據不足為不利於被告事實之認定時，即應為
      有利被告之認定，更不必有何有利之證據，復有最高法院
      三十年上字第八一六號判例可資參考。又依刑事訴訟法第
      一百六十一條第一項之規定，檢察官就被告犯罪事實，應
      負舉證責任，並指出證明之方法，是檢察官對於起訴之犯
      罪事實，應負提出證據及說服之實質舉證責任，倘其所提
      出之證據，不足為被告有罪之積極證明，或其指出證明之
      方法，無從說服法院以形成被告有罪之心證，基於無罪推
      定之原則，自應為被告無罪判決之諭知，亦經最高法院著
      有九十二年度臺上字第一二八號判例可資參照。
（三）訊據被告堅決否認有此部分犯行，經查：
    公訴人固認被告自八十六年間起至九十一年一月十七日間
      ，亦涉犯違反銀行法及從事非法買賣外匯為常業等情，然
      為被告所否認，且公訴人未提出證據證明之，依法即難認
      被告有此部分犯行。
    有關附表一編號十五所示之匯款人子○○於原審及本院前
      審均證稱：九十二年間曾因珠寶買賣，開支票予梁松偉，
      將支票存入梁松偉帳戶等語（原審卷一第一七三頁、上訴
      卷二第二○二頁正反面），是附表一編號十五所示匯兌，
      應非被告所從事之非法匯兌行為，原公訴人認係被告為非
      法匯兌之犯罪行為之一，亦有誤會。
    按洗錢防制法之制定，旨在規範特定重大犯罪不法所得之
      資金或財產，藉由洗錢行為，諸如經由各種金融機關或其
      他交易管道，轉換成為合法來源之資金或財產，以切斷資
      金與當初犯罪行為之關連性，俾便於隱匿其犯罪行為或該
      資金不法來源或本質，以逃避追訴、處罰（最高法院九十
      四年度臺上字第七三九一號裁判要旨參照）。本件公訴人
      雖認被告使用前開帳戶構成洗錢云云，然查被告所使用上
      開帳戶之目的，僅係供不特定人將款項匯入或匯出而為從
      事違反銀行法及管理外匯條例之行為，能否認其主觀上係
      為洗錢？非無疑問，且依無證據足資證明被告有何符合洗
      錢防制法之構成要件，是公訴人此部份所指，即乏證據證
      明，難認有此洗錢犯行。
綜上，上開部分公訴人認與前開論罪科刑部分，有連續犯、牽連
犯之裁判上一罪關係，爰不另為無罪諭知。
據上論斷，應依刑事訴訟法第三百六十九條第一項前段、第三百
六十四條、第二百九十九條第一項前段，銀行法第一百二十五條
第三項、第一項，管理外匯條例第二十二條第二項、第一項，刑
法第十一條前段、第二條第一項前段、修正前刑法第二十八條、
第三十一條、第五十五條後段，判決如主文。
本案經檢察官侯千姬到庭執行職務。
中    華    民    國    98    年    10    月    30    日
                  刑事第十八庭審判長法  官  吳鴻章
                                    法  官  汪梅芬
                                    法  官  周政達
以上正本證明與原本無異。
如不服本判決，應於收受送達後10日內向本院提出上訴書狀，其
未敘述上訴之理由者並得於提起上訴後10日內向本院補提理由書
（均須按他造當事人之人數附繕本）「切勿逕送上級法院」。
                                    書記官  廖純瑜
中    華    民    國    98    年    10    月    30    日
附錄：本案論罪科刑法條全文
銀行法第125條
違反第29條第1項規定者，處3年以上10年以下有期徒刑，得併科
新臺幣1千萬元以上2億元以下罰金。其犯罪所得達新臺幣1億元
以上者，處7年以上有期徒刑，得併科新臺幣2500萬元以上5億元
以下罰金。
經營銀行間資金移轉帳務清算之金融資訊服務事業，未經主管機
關許可，而擅自營業者，依前項規定處罰。
法人犯前二項之罪者，處罰其行為負責人。
管理外匯條例第22條
以非法買賣外匯為常業者，處3年以下有期徒刑、拘役或科或併
科與營業總額等值以下之罰金；其外匯及價金沒收之。
法人之代表人、法人或自然人之代理人、受僱人或其他從業人員
，因執行業務，有前項規定之情事者，除處罰其行為人外，對該
法人或自然人亦科以該項之罰金。
附表一：匯款人之匯款紀錄
┌──┬────┬────┬─────┬──────┬────┐
│編號│匯款日期│匯款銀行│匯款人戶名│匯款金額（新│受款帳戶│
│    │        │        │          │臺幣，下同）│        │
├──┼────┼────┼─────┼──────┼────┤
│ 1  │910118  │國泰世華│李文瑛    │23萬8,500元 │梁松偉  │
│    │        │商業銀行│          │            │        │
│    │        │建成分行│          │            │        │
├──┼────┼────┼─────┼──────┼────┤
│ 2  │910204  │上海商業│張德宇    │100萬元     │梁松偉  │
│    │        │儲蓄銀行│          │            │        │
│    │        │（下稱上│          │            │        │
│    │        │海銀行）│          │            │        │
│    │        │儲蓄部分│          │            │        │
│    │        │行      │          │            │        │
├──┼────┼────┼─────┼──────┼────┤
│ 3  │910215  │上海銀行│張德宇    │100萬元     │梁松偉  │
│    │        │儲蓄部分│          │            │        │
│    │        │行      │          │            │        │
├──┼────┼────┼─────┼──────┼────┤
│ 4  │910219  │上海銀行│張德宇    │165萬元     │梁松偉  │
│    │        │儲蓄部分│          │            │        │
│    │        │行      │          │            │        │
├──┼────┼────┼─────┼──────┼────┤
│ 5  │910221  │上海銀行│張德宇    │60萬元      │梁松偉  │
│    │        │儲蓄部分│          │            │        │
│    │        │行      │          │            │        │
├──┼────┼────┼─────┼──────┼────┤
│ 6  │910319  │臺灣中小│張麗英    │96萬4,800元 │梁松偉  │
│    │        │企業銀行│          │            │        │
│    │        │中山分行│          │            │        │
├──┼────┼────┼─────┼──────┼────┤
│ 7  │910819  │寶華商業│方展宏    │100萬元     │李中原  │
│    │        │銀行（原│          │            │        │
│    │        │名泛亞銀│          │            │        │
│    │        │行）中清│          │            │        │
│    │        │分行    │          │            │        │
├──┼────┼────┼─────┼──────┼────┤
│ 8  │911018  │上海銀行│張德宇    │15萬元      │梁松偉  │
│    │        │儲蓄部分│          │            │        │
│    │        │行      │          │            │        │
├──┼────┼────┼─────┼──────┼────┤
│ 9  │911209  │誠泰商業│天○○    │120萬元     │李中原  │
│    │        │銀行士林│          ├──────┼────┤
│    │        │分行    │          │120萬元     │梁松偉  │
├──┼────┼────┼─────┼──────┼────┤
│ 10 │911220  │臺北銀行│地○○    │138萬元     │李中原  │
├──┼────┼────┼─────┼──────┼────┤
│ 11 │920520  │臺北市第│癸○○    │164萬元     │李中原  │
│    │        │一信用合│          │            │        │
│    │        │作社（下│          │            │        │
│    │        │稱臺北一│          │            │        │
│    │        │信）中山│          │            │        │
│    │        │分社    │          │            │        │
├──┼────┼────┼─────┼──────┼────┤
│ 12 │920527  │臺北一信│癸○○    │91萬3,693元 │李中原  │
│    │        │中山分社│          │            │        │
├──┼────┼────┼─────┼──────┼────┤
│ 13 │920620  │臺北一信│癸○○    │63萬1,000元 │李中原  │
│    │        │中山分社│          │            │        │
├──┼────┼────┼─────┼──────┼────┤
│ 14 │920625  │新竹商業│亥○○    │119萬9,970元│李中原  │
│    │        │銀行臺中│          │            │        │
│    │        │分行    │          │            │        │
├──┼────┼────┼─────┼──────┼────┤
│ 15 │920707  │合庫銀行│子○○    │120萬元     │梁松偉  │
│    │        │松江分行│          │            │        │
├──┼────┼────┼─────┼──────┼────┤
│ 16 │920710  │臺北一信│癸○○    │100萬元     │李中原  │
│    │        │中山分社│          │            │        │
├──┼────┼────┼─────┼──────┼────┤
│ 17 │920926  │臺新銀行│壬○○（匯│9萬5,000元（│梁松偉  │
│    │        │忠孝分行│款人為其弟│起訴書誤載為│        │
│    │        │        │黃乃明）  │95萬元，應予│        │
│    │        │        │          │更正）      │        │
├──┼────┼────┼─────┼──────┼────┤
│ 18 │921024  │臺北一信│癸○○    │51萬1,800元 │李中原  │
│    │        │中山分社│          │            │        │
├──┼────┼────┼─────┼──────┼────┤
│ 19 │921120  │彰化商業│丑○○    │20萬元      │李中原  │
│    │        │銀行林口│          │            │        │
│    │        │分行    │          │            │        │
├──┼────┼────┼─────┼──────┼────┤
│ 20 │921211  │臺北一信│鄭如純    │29萬8,550元 │李中原  │
│    │        │中山分社│          │            │        │
├──┼────┼────┼─────┼──────┼────┤
│ 21 │921216  │臺北一信│鄭如純    │85萬7,000元 │李中原  │
│    │        │中山分社│          │            │        │
├──┼────┼────┼─────┼──────┼────┤
│ 22 │930114  │臺新銀行│壬○○（匯│100萬元     │李中原  │
│    │        │忠孝分行│款人為其弟│            │        │
│    │        │        │黃乃明）  │            │        │
├──┼────┼────┼─────┼──────┼────┤
│ 23 │930114  │安泰銀行│乙○○    │60萬元      │李中原  │
│    │        │長安東路│          │80萬元      │        │
│    │        │分行    │          │            │        │
├──┼────┼────┼─────┼──────┼────┤
│ 24 │930115  │臺北一信│鄭如純    │137萬6,578元│李中原  │
│    │        │中山分社│          │            │        │
├──┼────┼────┼─────┼──────┼────┤
│ 25 │930116  │        │簡麗秋    │50萬元      │李中原  │
├──┤        │        ├─────┼──────┤        │
│ 26 │        │        │江學鈞    │90萬元      │        │
├──┤        │        ├─────┼──────┤        │
│ 27 │        │        │簡若珆    │40萬元      │        │
├──┤        │        ├─────┼──────┼────┤
│ 28 │        │        │簡麗秋    │50萬元      │梁松偉  │
├──┤        │        ├─────┼──────┤        │
│ 29 │        │        │江學鈞    │90萬元      │        │
└──┴────┴────┴─────┴──────┴────┘
附表二：受款人之受款紀錄
┌──┬───┬─────┬────┬───────┬─────┬──────┐
│編號│匯款日│ 匯出銀行 │受款銀行│受款帳號      │受款人    │金額（新臺幣│
│    │期    │          │        │              │          │，下同）    │
├──┼───┼─────┼────┼───────┼─────┼──────┤
│ 1  │930128│合庫銀行中│農民銀行│00000000000   │戌○○    │19萬9,940元 │
│    │      │山路分行  │大同分行│              │          │            │
├──┼───┼─────┼────┼───────┼─────┼──────┤
│ 2  │930909│安泰銀行長│彰化六信│0000000000000 │鷹達紡織有│24萬5,000元 │
│    │      │安東路分行│伸港分社│              │限公司    │            │
├──┼───┼─────┼────┼───────┼─────┼──────┤
│ 3  │930909│安泰銀行長│華南商業│000000000000  │詹武揚    │90萬元      │
│    │      │安東路分行│銀行仁愛│              │          │            │
│    │      │          │路分行  │              │          │            │
├──┼───┼─────┼────┼───────┼─────┼──────┤
│ 4  │930915│安泰銀行長│彰化商業│00000000000000│丑○○    │9萬9,900元  │
│    │      │安東路分行│銀行林口│              │          │            │
│    │      │          │分行    │              │          │            │
├──┼───┼─────┼────┼───────┼─────┼──────┤
│ 5  │930915│安泰銀行長│第一商業│00000000000   │中晟塑膠企│93萬3,223元 │
│    │      │安東路分行│銀行泰山│              │業有限公司│            │
│    │      │          │分行    │              │          │            │
├──┼───┼─────┼────┼───────┼─────┼──────┤
│ 6  │930915│安泰銀行長│農民銀行│00000000000   │戌○○    │19萬9,900元 │
│    │      │安東路分行│大同分行│              │          │（起訴書誤載│
│    │      │          │        │              │          │為19萬9,000 │
│    │      │          │        │              │          │元，應予更正│
│    │      │          │        │              │          │）          │
├──┼───┼─────┼────┼───────┼─────┼──────┤
│ 7  │930915│安泰銀行長│花旗銀行│0000000000    │許婉華    │18萬6,577元 │
│    │      │安東路分行│臺北分行│              │          │            │
├──┼───┼─────┼────┼───────┼─────┼──────┤
│ 8  │930930│安泰銀行長│臺灣中小│00000000000   │寅○○○  │50萬元      │
│    │      │安東路分行│企業銀行│              │          │            │
│    │      │          │士林分行│              │          │            │
├──┼───┼─────┼────┼───────┼─────┼──────┤
│ 9  │930930│安泰銀行長│臺灣銀行│000000000000  │豪運貿易有│20萬元      │
│    │      │安東路分行│龍山分行│              │限公司    │            │
├──┼───┼─────┼────┼───────┼─────┼──────┤
│ 10 │930930│安泰銀行長│富邦商業│00000000000000│未○○    │79萬9,900元 │
│    │      │安東路分行│銀行桃園│              │          │            │
│    │      │          │分行    │              │          │            │
├──┼───┼─────┼────┼───────┼─────┼──────┤
│ 11 │930930│安泰銀行長│華泰商業│0000000000000 │恒佑科技有│69萬7,020元 │
│    │      │安東路分行│銀行松山│              │限公司    │            │
│    │      │          │分行    │              │          │            │
├──┼───┼─────┼────┼───────┼─────┼──────┤
│ 12 │931001│安泰銀行長│中國信託│00000000000   │己○○    │5萬元       │
│    │      │安東路分行│商業銀行│              │          │            │
│    │      │          │天母分行│              │          │            │
├──┼───┼─────┼────┼───────┼─────┼──────┤
│ 13 │931001│安泰銀行長│國泰世華│000000000000  │連騫      │80萬（起訴書│
│    │      │安東路分行│商業銀行│              │          │誤載為80萬10│
│    │      │          │館前分行│              │          │0元，應予更 │
│    │      │          │        │              │          │正）        │
├──┼───┼─────┼────┼───────┼─────┼──────┤
│ 14 │931004│安泰銀行長│彰化商業│00000000000000│臺光技研有│92萬9,458元 │
│    │      │安東路分行│銀行林口│              │限公司    │            │
│    │      │          │分行    │              │          │            │
├──┼───┼─────┼────┼───────┼─────┼──────┤
│ 15 │931005│安泰銀行長│華泰商業│0000000000000 │酉○○    │5萬元       │
│    │      │安東路分行│銀行松山│              │          │            │
│    │      │          │分行    │              │          │            │
├──┼───┼─────┼────┼───────┼─────┼──────┤
│ 16 │931007│安泰銀行長│第一商業│0000000       │申○○    │26萬6,000元 │
│    │      │安東路分行│銀行東勢│              │          │            │
│    │      │          │分行    │              │          │            │
├──┼───┼─────┼────┼───────┼─────┼──────┤
│ 17 │931110│安泰銀行長│農民銀行│00000000000   │戌○○    │19萬9,990元 │
│    │      │安東路分行│大同分行│              │          │            │
└──┴───┴─────┴────┴───────┴─────┴──────┘


司法院資訊處製作；財團法人民間司法改革基金會備份。
